臺灣臺北地方法院刑事判決　　　　　　　　　　　　　九十一年度訴字第六一二號
　　公　訴　人　臺灣臺北地方法院檢察署檢察官
　　被　　　告　甲○○
　　選任辯護人　薄正任律師
　　被　　　告　乙○○
右列被告等因偽造有價證券等案件，經檢察官提起公訴（九十年度偵字第一七五八九
號），本院判決如左：
    主  文
甲○○共同連續行使偽造之信用卡，處有期徒刑壹年貳月，緩刑伍年，扣案甲○○於
如附表編號一、三、四、九、十、十一、十二、十四、十五所示時、地所偽造「張明
鋸」簽名即署押共貳拾柒枚，用以變造「張明鋸」身分證之甲○○相片壹幀，及如附
表所示之偽造信用卡共拾貳枚均沒收。
乙○○共同連續行使偽造之信用卡，處有期徒刑拾月，扣案乙○○於如附表編號二、
五、六、七、八、十三所示時、地偽造之「邱文斌」簽名即署押共拾捌枚，用以變造
「邱文斌」身分證之乙○○照片壹幀，如附表所示偽造信用卡共拾貳枚均沒收。
    事  實
一、甲○○於九十年七月間，在中國時報求職廣告版上見有徵人廣告，乃按其上所登
    載電話號碼與刊登該廣告綽號「阿傑」真實姓名年籍均不詳之成年男子聯絡，阿
    傑告訴甲○○可利用盜刷偽造信用卡之方式謀取利益，盜刷所得之利益由兩人五
    五分帳，兩人乃共同基於概括之犯意，先後多次，連續意圖為自己不法所有，由
    甲○○提供自己之照片二幀，交由阿傑貼在「張明鋸」名義之身分證上，加以變
    造後交予甲○○，供盜刷信用卡時查驗身分之用，足生損害於張明鋸及戶政機關
    管理戶籍之正確性，阿傑嗣即分別於附表編號一、三、四、九、十、十一、十二
    、十四犯罪時間欄所示日期，交付如附表前開編號偽造信用卡號欄所示之英國
    TSB 銀行、YORK SHIRE 銀行、THE HONGKONG AND SHANGHAI 銀行、CREDIT
    LONNAIS 銀行信用卡（以下簡稱偽造信用卡）各一張予甲○○。甲○○則在前開
    偽造信用卡背面，偽造張明鋸之簽名即署押後，於如附表編號一、三、十一、十
    四犯罪時間欄所示之日期由阿傑偕同，或於如附表編號四、九、十、十二犯罪時
    間欄所示之日期與乙○○共同前往位於臺北市○○路如附表前開編號被害人欄所
    示，位在臺北市○○路○段七八號強越資訊有限公司（下稱「強越公司」，及位
    在臺北市○○路○段五一號二樓光華商場內之景佳國際股份有限公司（下稱「景
    佳公司」）等營業場所向銷售人員表示欲購買如附表前開編號詐得財物欄所示之
    商品，而由甲○○出示前揭變造身分證及偽造信用卡刷卡結帳，甲○○並於複寫
    之簽帳單（每次總計均三聯）上偽造「張明鋸」之簽名，制成以張明鋸名義出具
    之簽帳單後交予前開會計人員核對，盜刷之金額如附表前開編號盜刷金額欄所示
    ，使銷售人陷於錯誤而交付前述購買之商品，前後八次盜刷商品價格共計新臺幣
    （下同）三十三餘萬元，足以生損害於張明鋸、強越公司、景佳公司及前開發卡
    銀行。甲○○得手後，將詐騙所得之商品及前開偽造信用卡交付予阿傑，阿傑即
    依約給付甲○○酬勞。
二、乙○○於九十年七月間，在臺中市某泡沬紅茶店經友人介紹認識綽號「小陳」之
    不詳姓名、年籍成年男子即前述之「阿傑」，阿傑告訴乙○○可利用盜刷偽造信
    用卡之方式謀取利益，盜刷所得之利益可分給乙○○百分之十五，兩人乃共同基
    於概括犯意，先後多次，意圖為自己不法所有，由乙○○提供自己照片二幀，交
    由阿傑貼在「邱文斌」名義之身分證上，加以變造後交付乙○○，供盜刷信用卡
    查驗身分時使用，足生損害於邱文斌及戶政機關管理戶政之正確性。阿傑嗣即分
    別於附表編號二、五、六、七、八、十三犯罪時間欄所示日期，交付如附表前開
    編號偽造信用卡號欄所示卡號之英國TSB銀行、YORK SHIRE銀行、THE HONGKONG
    AND SHANGHAI銀行、CREDIT LONNAIS銀行信用卡各一張與乙○○則在前開偽造信
    用卡背面，偽造邱文斌之簽名署押後，於如附表編號二犯罪時間欄所示之日期由
    阿傑偕同，或於附表編號五、六、七、八、十三犯罪時間欄所示日期併由甲○○
    一同前往前揭強越公司、景佳公司等營業場所，向銷售人員表示欲購買如附表前
    開編號詐得財物欄所示之商品，而由乙○○出示前揭變造身分證及偽造信用卡刷
    卡結帳，乙○○並於複寫之簽帳單（每次總計均三聯）上偽造「邱文斌」之簽名
    即署押，制成以邱文斌名義出具之簽帳單後交予前開會計人員核對，盜刷之金額
    如前開編號之盜刷金額欄所示，使銷售人員陷於錯誤而交付前述購買之商品，前
    後六次盜刷商品價格共計十九萬餘元，足以生損害於邱文斌、強越公司、景佳公
    司及前開發卡銀行。乙○○得手後將詐騙所得之商品及前開偽造信用卡交付予阿
    傑，阿傑即依約給付乙○○酬勞。
三、嗣於九十年八月十六日，阿傑與甲○○、乙○○共同基於概括犯意，先後多次，
    連續意圖為自己不法所有，一同前往景佳公司，由甲○○、乙○○進入該公司店
    內表示欲購買液晶螢幕，阿傑則在他處等候。嗣因該店店長黃添成已因甲○○、
    乙○○前揭行為後，向聯合信用卡中心查詢而得知上情，乃於甲○○、乙○○進
    入進店內時虛與委蛇，俟機報警，於甲○○出示如附表編號十五偽造信用卡卡號
    欄所示之友邦銀行信用卡、張明鋸身分證，完成刷卡結帳，正欲交付液晶螢幕時
    ，適臺北市政府警察局中正第一分局警員趕來當場查獲甲○○、乙○○身上之前
    開友邦銀行信用卡，及卡號五四三四—六八００—七九九五—四七一九號發卡銀
    行為慶豐銀行之偽造信用卡各一張、張明鋸、邱文斌之變造身分證等物。
四、案經強越公司、景佳公司訴由臺北市政府警察局中正第一分局報請臺灣臺北地方
    法院檢察署檢察官偵查起訴。
    理  由
一、訊據被告甲○○、乙○○對檢察官所訴犯罪事實均坦承不諱，有本院審判筆錄可
    參，核與景佳公司職員即證人黃添成於警訊、偵查中所證述情節（見九十年度偵
    字第一七五八九號偵查卷宗第十、十一警訊筆錄，同卷宗第七七、七八頁偵查筆
    錄），及強越公司職員即證人陳潤珍、林雅嵐於警訊中指證內容（見同前偵查卷
    宗第五六頁至第五八頁警訊筆錄），均相符合，復有扣案被告二人所持以行使之
    「張明鋸」、「邱文斌」變造身分證，卡號五四三四—六八００—二三三０—０
    九六九號偽造友邦銀行信用卡，卡號五四三四—六八００—七九九五—四七一九
    號偽造萬事達信用卡各一枚可憑，證人黃添成於警訊後復立有贓物認領保管收據
    一紙可佐（見同前偵查卷宗第二十頁），再參以被告偽造之信用卡簽帳單十五紙
    暨財團法人聯合信用卡處理中心偽卡交易明細表，各附於偵查卷宗可憑（見同前
    偵查卷宗第三二頁至第三四頁，第六九頁至第七二頁），亦核與二名被告及證人
    林雅嵐於警訊中所簽名確定之偽卡交易明細資料相符。綜前所述，被告二人自白
    與事實相符，可以採信。本件事證已臻明確，犯行洵堪認定，應予以依法論科。
二、按信用卡交易之過程，需持卡人向特約商店提示信用卡，由持卡人在簽帳單上簽
    名，確認交易之標的及金額，再由特約商店核對該信用卡之有效性及持卡人之身
    分同一性無訛後，特約商店即將該簽帳單送交聯合信用卡處理中心請款轉知發卡
    機構撥款，故簽帳單具有持卡人與特約商店之交易契約性質，並具有持卡人經由
    聯合信用卡處理中心請求發卡機構撥款之請求書或指示文件之性質，非僅具有處
    理內部事務之傳票性質，且在信用卡簽帳單上偽簽姓名，單從形式上觀察，即足
    以知悉持卡人已收受特約商店所交付之交易標的物，有收據之性質，故行為人冒
    用他人名義於信用卡簽帳單上簽名，應屬偽造私文書之行為。核被告甲○○、乙
    ○○二人所為，各係犯刑法第二百零一條之一第二項之行使偽造信用卡罪（收受
    上開偽造之信用卡後，持以行使）及同法第二百十六條、第二百十條之行使偽造
    私文書（即卷附如附表編號一至十五所示簽帳單）及第二百十六條、第二百十二
    條之行使變造特種文書罪。被告收受偽造之信用卡後，復持以行使，其收受偽造
    信用卡之低度行為，應為行使偽造信用卡之高度行為所吸收，不另論罪。被告甲
    ○○於附表編號一、三、十一、十四所示時、地，與「阿傑」，於四、九、十、
    十二所示時、地，與乙○○偽造「張明鋸」簽名即署押，及乙○○與「阿傑」於
    如附表編號二、五、六、七、八、十三所示時、地偽造之「邱文斌」簽名即署押
    ，再持以行使，而詐欺及詐欺未遂之行為，各有犯意聯絡及行為分擔，被告二人
    又於附表編號十五所示時、地所為以相同手法犯罪，但詐欺未遂之行為，均與「
    阿傑」有犯意聯絡、行為分擔，各為共同正犯。被告二人各自於如附表所示時、
    地，在簽帳單上偽造「張明鋸」、「邱文斌」之署押，係偽造簽帳單私文書之部
    分行為，應為偽造私文書之行為所吸收，而偽造私文書、變造特種文書之行為，
    另被行使偽造私文書、特種文書之高度行為所吸收，均不另論罪。被告甲○○於
    附表編號一、三、四、九、十、十一、十二、十四、十五所示時、地偽造「張明
    鋸」簽名即署押，及乙○○於如附表編號二、五、六、七、八、十三所示時、地
    偽造之「邱文斌」簽名即署押，進而持以行使，而詐欺及詐欺未遂之行為，不僅
    時間密接，手法一致，且所犯者，各為構成要件相同之罪，顯係基於概括犯意而
    反覆為之，應依刑法第五十六條連續犯之例，論以一罪，並加重其刑。被告二人
    所犯行使偽造信用卡、行使偽造私文書、行使變造特種文書，各有方法、結果之
    牽連關係，應依刑法牽連犯之例，從一重之行使偽造信用卡罪處斷。本件被告二
    人所犯行使偽造有價證券犯行，已包涵詐欺之性質，公訴意旨認為被告二人併涉
    刑法第三百三十九條之詐欺罪，尚有誤會。爰審酌被告二人正值青年，不思循以
    正當途徑獲取財物，且一再犯案，惡性非輕，但事後均已坦承犯行、態度良好等
    一切情狀，爰分別量處如主文所示之刑，以資懲儆。又查被告甲○○除本件犯罪
    之外，未有其他刑事案件繫屬司法機關偵、審中，以前未曾受有期徒刑以上刑之
    宣告，此次犯罪，係因一時貪慾慮，致罹刑章，經此偵、審程序，應知警惕，而
    無再犯之虞，著併予宣告緩刑五年，以利自新。
三、扣案被告二人分別於附表所示時、地，在三聯式簽帳單上偽造簽名即署押十五次
    ，共四十五枚，均應依刑法第二百十九條規定沒收。被告甲○○所有用以變造「
    張明鋸」身分證之甲○○相片、被告乙○○所有，用以變造「邱文斌」身分證之
    乙○○照片各一幀，均係供犯罪所用之物，應依刑法第三十八條第一項第二款沒
    收。如附表所示偽造信用卡十二枚（其中除卡號五四三四—六八００—二三三０
    —０九六九號偽造友邦銀行信用卡，卡號五四三四—六八００—七九九五—四七
    一九號偽造萬事達卡以外之信用卡，均未扣案，但不能證明已經滅失），不僅係
    被告共同持以供犯罪所用之物，且為偽造信用卡，應另依刑法二百零五條諭知沒
    收。至於公訴意旨雖認為前開扣案信用卡背面之偽造署押，亦應依刑法第二百十
    九條一併諭知沒收，而「張明鋸」、「邱文斌」之身分證各一枚，應依刑法第三
    十八條沒等語，惟查：（一）公訴意旨所指偽造署押附麗之信用卡均已經諭知沒
    收，既如前述，乃不另為諭知該等信用卡背面之署押沒收；（二）該二枚「張明
    鋸」、「邱文斌」身分證，應非被告二人所有，亦不能依刑法第三十八條各項沒
    收，均此敘明。
四、又被告行使偽造之信用卡，於刑法修正前，本質上含有詐欺及行使偽造私文書之
    目的，故單純行使偽造信用卡之行為，至少構成詐欺及行使偽造私文書罪；惟刑
    法業經於九十年六月二十日經總統修正公布，並於同年六月二十二日生效，其中
    刑法增訂第二百零一條之一第二項規定：「行使前項偽造之信用卡者，‧‧‧，
    或意圖供行使之用，而收受或交付於人者，處五年以下有期徒刑，得併科三萬元
    以下罰金」。因此刑法修正後，行使偽造信用卡之行為，自應依修正後之新法處
    斷。查被告為本案行使偽造信用卡犯行之時間，係發生於九十一年七、八月間，
    當時新法已修正公布，自應依前開修正後之新法處斷，無新舊法比較適用之問題
    ，附此敘明。
據上論斷，應依刑事訴訟法第二百九十九條第一項前段、刑法第二十八條、第二百零
一條之一第二項、第二百十六條、第二百十條、第二百十二條、第五十五條、第五十
六條、第二百零五條、第二百十九條、第七十四條第一款、第三十八條第一項第二款
，罰金罰鍰提高標準條例第一條前段，判決如主文。
本案經檢察官蔡宏展到庭執行職務
中    華    民    國      九十一      年      九      月    十九       日
                                      臺灣臺北地方法院刑事第六庭
                                          法  官  黃程暉
右正本證明與原本無異。
如不服本判決應於送達後十日內向本院提起上訴狀。
                                          書記官  張華瓊
中    華    民    國      九十一      年      九      月    二十三     日
附錄論罪科刑法條：
刑法第二百零一條之一
一、意圖供行使之用，而偽造、變造信用卡、金融卡、儲值卡或其他相類作為簽帳、
    提款、轉帳或支付工具之電磁記錄物者，處一年以上七年以下有期徒刑，得併科
    三萬元以下罰金。
二、行使前項偽造、變造之信用卡、金融卡、儲值卡或其他相類作為簽帳、提款、轉
    帳或支付工具之電磁記錄物，或意圖供行使之用，而收受或交付於人者、處五年
    以下有期徒刑，得併科三萬元以下罰金。
